臺灣高等法院臺中分院刑事裁定　　　　　96年度毒抗字第52號
抗　告　人　臺灣南投地方法院檢察署檢察官
被　　　告　甲○○
上列抗告人因被告毒品危害防制條例案件，聲請強制戒治，不服
臺灣南投地方法院中華民國95年12月11日第一審裁定（95年度毒
聲字第305號，聲請案號：臺灣南投地方法院檢察署95 年度聲戒
字第65號；偵查案號：95年度毒偵字第1604號），提起抗告，本
院裁定如下：
    主  文
抗告駁回
    理  由
一、本件抗告意旨略以：被告前於八十七年間因施用毒品案件，
    除經檢察官聲請法院裁定送觀察、勒戒後，認有繼續施用毒
    品之傾向，而經法院裁定令入戒治處所強制戒治外，並依法
    聲請簡易判決處刑，處以有期徒刑六月確定，其上開強制戒
    治則於八十九年六月二十四日執行完畢。而本件被告自九十
    四年七月底某日起至同年八月三十一日止，連續施用第二級
    毒品之犯行，距前次強制戒治期滿釋放之時間已逾五年；且
    其間被告並未因施用毒品案件而再經觀察勒戒、強制戒治或
    起訴。自應由檢察官依毒品危害防制條例規定，於被告經送
    觀察勒戒後，認有繼續施用毒品之傾向時，聲請法院裁定令
    入戒治處所施以強制戒治為適當等語。
二、按毒品危害防制條例於九十二年七月九日修正公布，自九十
    三年一月九日施行，其中第二十條、第二十三條將施用毒品
    之刑事處遇程序區分為「初犯」及「五年內再犯」與「五年
    後再犯」。其立法理由略謂：「初犯」經觀察、勒戒或強制
    戒治後，應為不起訴處分；經觀察、勒戒或強制戒治執行完
    畢釋放後「五年內再犯」者，因其再犯率甚高，原實施之觀
    察、勒戒及強制戒治已無法收其實效，應依法追訴。至於經
    觀察、勒戒或強制戒治執行完畢釋放後「五年後再犯」者，
    因前所實施之觀察、勒戒或強制戒治已足以遮斷其毒癮，為
    期鼓勵自新並協助斷除毒癮，仍適用「初犯」規定，先經觀
    察、勒戒或強制戒治之程序。從而依修正後之規定，應僅限
    於「初犯」及「五年後再犯」此二種情形始應先經觀察、勒
    戒或強制戒治程序。倘被告於五年內已曾再犯並經依法追訴
    ，顯見其再犯率甚高，觀察、勒戒或強制戒治已無法收其實
    效，則縱其第三次以上再度施用毒品之時間係在初犯經觀察
    、勒戒或強制戒治執行完畢釋放五年以後，仍不符合「五年
    後再犯」之規定，即應依該條例第十條規定處罰（最高法院
    九十五年五月九日九十五年第七次刑事庭會議決議、同院九
    十五年度台非字第五九號判決、九十五年度台上字第一○七
    一號判決參照）。
三、經查：
  (一)被告前曾於八十六年十二月初某日某時許起至八十七年四月
    十日十五時許止，連續施用毒品安非他命，經檢察官以當時
    之麻醉藥品管理條例第十三條之一第二項第四款之非法吸用
    化合成麻醉藥品罪提起公訴，由臺灣臺中地方法院審理。嗣
    因毒品危害防制條例施行，該院乃依毒品危害防制條例規定
    ，裁定將被告送觀察、勒戒，被告於八十七年七月十日入所
    執行，而於同年七月二十一日因無繼續施用傾向出所，該院
    並於八十七年八月十七日以八十七年度易字第二六一七號判
    決被告免刑確定（以上為第一案）。然被告復自八十七年十
    月底某日某時許起，至同年十一月十日某時許止，連續施用
    第二級毒品，經臺灣臺中地方法院裁定送觀察、勒戒後，因
    有繼續施用毒品傾向，再經同院裁定送強制戒治，嗣於八十
    九年六月二十四日始執行完畢；刑事責任部分並經同院以八
    十八年度沙簡字第二二六號判決判處有期徒刑六月確定（以
    上為第二案）。此有臺灣高等法院被告前案紀錄表附卷足稽
    。
  (二)抗告意旨未提被告前揭第一案之受觀察、勒戒執行完畢釋放
    之事實，而以被告前揭第二案之執行完畢釋放時間（八十九
    年六月二十四日）為基礎，計算被告至本件再次施用毒品之
    時間（九十四年七月底某日）已逾五年，認合乎「五年後再
    犯」之規定，應對被告觀察、勒戒，並於其有繼續施用毒品
    之傾向時，聲請法院裁定令入戒治處所施以強制戒治。抗告
    意旨顯未注意及被告前揭第一案係屬被告施用毒品之「初犯
    」所致，誤以前揭第二案為被告之「初犯」，自有未當。而
    被告本件自九十四年七月底某日凌晨二時許起，至同年八月
    三十一日凌晨二時許止，連續施用甲基安非命之行為，雖係
    在其受觀察、勒戒執行完畢釋放後五年後所為，然被告既曾
    於觀察、勒戒執行完畢釋放後五年內，再因施用毒品犯行而
    經檢察官起訴並經法院判決有罪確定，業如前述，揆諸上揭
    最高法院決議意旨，被告前經實施觀察勒戒之處分，顯不足
    以遮斷其施用毒品之毒癮，無法收其實效，自非屬「五年後
    再犯」之情形，即應依毒品危害防制條例第十條規定追訴處
    罰，無從再裁定令被告入戒治處所強制戒治。從而，原審裁
    定駁回抗告人於原審對被告強制戒治之聲請，應無不合。抗
    告人之抗告為無理由，應予駁回。
四、據上論斷，應依刑事訴訟法第四百十二條，裁定如主文。
中　　華　　民　　國　　96　　年　　1 　　月　　15　　日
               刑事第四庭  審判長法　官　洪　耀　宗
                                 法　官　陳　欣　安
                                 法　官　江　德　千
上列正本證明與原本無異。
不得再抗告。
                                 書記官　吳　麗　琴
中　　華　　民　　國　　96　　年　　1　　月　　16　　日
